臺灣新竹地方法院民事簡易判決
110年度竹北簡字第80號
原      告  蕭合妘  

被      告  林俊宏  
            鄒桂瑄  

上列當事人間請求損害賠償事件，經原告提起刑事附帶民事訴訟
，由本院刑事庭裁定移送前來（109年度竹北簡附民字第6號），
本院於民國110年4月12日辯論終結，判決如下：
    主  文
被告林俊宏、鄒桂瑄應各給付原告新臺幣壹萬元，及均自民國一
○九年三月十三日起至清償日止，按週年利率百分之五計算之利
息。
原告其餘之訴駁回。
本判決第一項得假執行；但被告林俊宏、鄒桂瑄各以新臺幣壹萬
元為原告預供擔保後，得免為假執行。
原告其餘假執行之聲請駁回。
    事實及理由
一、原告主張：被告林俊宏及鄒桂瑄為夫妻關係，2人於民國108
    年4月5日上午9時40分許，在新竹縣○○市○○街00號「竹仁市
    場」內從事服飾擺攤販售業時，見原告上前與挑衣顧客即訴
    外人朱玉玲進行攀談，便大聲喝叱原告：「別跟客人『戚戚
    齣齣』（台語，意指竊竊私語）」等語，雙方因此發生口角
    ，被告2人共同基於意圖散布於眾而指摘足以毀損他人名譽
    之事之犯意聯絡，在公眾往來之市場內，公然指摘原告「有
    不良紀錄」、「有前科」等語，影射原告前涉有竊盜等不良
    紀錄或前科，而以此客觀上足以貶抑名譽、尊嚴及社會評價
    之方式誹謗原告，足以毀損原告之名譽。原告曾為老師，不
    曾做任何逾矩、違規、甚或犯法之行為，無端受被告攻訐、
    詆毀，致現場約有數十人心生懷疑原告是否真有偷竊行為，
    被告2人此等羞辱原告之行為令原告精神上受有嚴重傷害，
    自應負損害賠償責任。被告2人經營市場攤位，生意興隆，
    每月收入自較原告為高，故請求被告2人應分別賠償原告新
    臺幣（下同）50萬元等語。並聲明：被告林俊宏及鄒桂瑄應
    各給付原告50萬元，及均自刑事附帶民事起訴狀繕本送達翌
    日起，按週年利率5%計算之利息；願供擔保，請准宣告假執
    行。
二、被告2人於最後言詞辯論期日到庭，僅聲明：原告之訴及假
    執行之聲請駁回；如受不利之判決，願供擔保請准宣告免為
    假執行。
三、得心證之理由：
　㈠原告主張被告2人於上開時、地，不實指摘原告「有不良紀錄
    」、「有前科」，影射原告前有竊盜等行為，侵害原告名譽
    等情，業經本院刑事庭108年度竹北簡字第516號妨害名譽案
    件，判決被告2人均犯刑法第310條第1項誹謗罪，各處罰金5
    ,000元，亦經本院調取該刑事案件之全部卷宗電子檔案，並
    有刑事判決書附卷可稽；而被告2人於本院言詞辯論期日到
    庭，經本院提示上開刑事判決，均表示無意見，是堪認為真
    正。　　
　㈡按因故意或過失，不法侵害他人之權利者，負損害賠償責任
    ；不法侵害他人之名譽者，被害人雖非財產上之損害，亦得
    請求賠償相當之金額，民法第184條第1項前段及第195條第1
    項前段分別定有明文。而名譽權之侵害非即與刑法之誹謗罪
    相同，名譽有無受損害，應以社會上對個人評價是否貶損作
    為判斷之依據，苟其行為足以使他人在社會上之評價受到貶
    損，不論其為故意或過失，均可構成侵權行為，其行為亦不
    以廣佈於社會為必要，僅使第三人知悉其事，亦足當之（最
    高法院90年臺上字第646號裁判要旨參照）。又不法侵害他
    人之人格權，被害人受有非財產上損害，請求加害人賠償相
    當金額之慰撫金時，法院對於慰撫金之量定，應斟酌實際加
    害情形、所造成之影響、被害人痛苦之程度、兩造之身分地
    位經濟情形及其他各種狀況，以核定相當之數額。經查，原
    告主張被告2人於上開時、地，不實指摘原告有不良前科紀
    錄，藉以影射被告曾有竊盜行為，侵害原告名譽等情，已如
    前述，而被告在不特定多數人得以共見共聞之公開場所，散
    布侵害原告名譽之行為，致使原告受有精神上痛苦，應為社
    會生活一般人之正常感受，是原告依前開規定，請求被告賠
    償非財產上之損害，自屬有據。又原告於起訴狀自陳曾經為
    教師，而被告林俊宏為大學畢業、被告鄒桂瑄為高中畢業，
    為刑事判決及其個人戶籍資料查詢結果所載（見本院卷第10
    、19及20頁），另於108年度，原告有股利及利息所得之收
    入9,608元，名下有不動產4筆、投資數筆等財產，被告林俊
    宏無所得給付，名下有土地1筆，被告鄒桂瑄無所得亦無財
    產等情，業經本院調取兩造稅務電子閘門財產所得調件明細
    表在卷（見本院卷第13至18頁），併審酌原告所受精神上痛
    苦之程度、兩造之身分、地位、經濟狀況等一切情狀，認原
    告請求被告2人應各賠償50萬元之非財產上損害，尚屬過高
    ，應以各1萬元為適當。逾此範圍請求，則無理由，應予駁
    回。
　㈢末按遲延之債務，以支付金錢為標的者，債權人得請求依法
    定利率計算之遲延利息；應付利息之債務，其利率未經約定
    ，亦無法律可據者，週年利率為百分之五；給付無確定期限
    者，債務人於債權人得請求給付時，經其催告而未為給付，
    自受催告時起，負遲延責任。其經債權人起訴而送達訴狀，
    或依督促程序送達支付命令，或為其他相類之行為者，與催
    告有同一之效力，民法第233條第1項前段、第203條、第229
    條第2項分別有明文規定。本件原告之請求，核屬無確定期
    限之給付，自應經原告催告未為給付，被告始負遲延責任。
    準此，原告請求給付自刑事附帶民事起訴狀繕本送達翌日即
    109年3月13日（見附民卷第21、23頁）起至清償日止，按週
    年利率5%計算之利息，核無不合，併予准許。
四、綜上所述，原告依侵權行為損害賠償之法律關係，請求被告
    林俊宏及鄒桂瑄應各給付原告1萬元，及均自起訴狀繕本送
    達翌日即109年3月13日起至清償日止，按週年利率5%計算之
    利息，為有理由，應予准許；逾此範圍之請求，則屬無據，
    應予駁回。
五、本件事證已臻明確，兩造其餘攻擊防禦方法，於本判決結果
    不生影響，爰不一一論述，併此敘明。
六、本件原告勝訴部分係就民事訴訟法第427條第1項訴訟適用簡
    易程序所為被告敗訴之判決，依同法第389條第1項第3款規
    定，應依職權宣告假執行；而被告陳明願供擔保請准宣告免
    為假執行，核無不合，爰酌定相當金額准許之。至原告敗訴
    部分，其假執行之聲請失所附麗，應併予駁回。
七、本件為原告提起刑事附帶民事訴訟請求損害賠償事件，依法
    本無須繳納裁判費用，且經本院刑事庭裁定移送後，於本院
    民事訴訟程序進行期間亦無支付任何訴訟費用，是本院於裁
    判時即不為訴訟費用負擔之諭知，併此敘明。
中　　華　　民　　國　　110 　年　　4 　　月　　29　　日
                  竹北簡易庭    法　官　彭淑苑
以上正本係照原本作成。
如對本判決上訴，須於判決送達後20日內向本院提出上訴（須按
他造當事人之人數附繕本）。如委任律師提起上訴者，應一併繳
納上訴審裁判費。
中　　華　　民　　國　　110 　年　　4 　　月　　29　　日
                                書記官　林琬茹